臺灣板橋地方法院民事判決　　　　　 94年度保險簡上字第1號
上　訴　人　乙○○
被　上訴人　　第一產物保險股份有限公司
法定代理人　甲○○
訴訟代理人　丙○○
上列當事人間請求侵權行為損害賠償事件，上訴人對於中華民國
94年1 月20日臺灣板橋地方法院板橋簡易庭93年度板保險簡字第
23號第一審判決提起上訴，經本院於94年9 月28日言詞辯論終結
，判決如下：
    主  文
上訴駁回。
第二審訴訟費用由上訴人負擔。
    事實及理由
一、被上訴人主張：上訴人於民國92年9 月11日凌晨1 時許，駕
    駛車牌號碼832 —LZ號之營業小客車沿國道一號公路南向行
    駛，行經南下200 公里又100 公尺處時，因任意變換車道，
    撞損被上訴人所承保之被保險人一亨營造有限公司（下稱一
    亨公司）所有，戊○○駕駛之車牌號碼Q2—0262號自用小客
    車（下稱系爭車輛），造成系爭車輛之損害，上訴人違規駕
    駛，依法應負賠償責任。關於系爭車輛損壞部分，因損壞嚴
    重，修復費用高達新台幣（下同）434367元，已逾車輛撞損
    前之殘餘價值317000元，撞損之車輛業已報廢，上訴人依保
    險契約以車輛全損賠付被保險人一亨公司保險金317000元，
    依法得代位被保險人請求上訴人賠償，為此，爰依民法第
    184 條、第191 條之2 、保險法第53條之規定，請求上訴人
    給付317000元，及自支付命令送達上訴人翌日即93年7 月6
    日起至清償日止，按年息百分之五計算之利息（原審判決上
    訴人應給付被上訴人245766元及法定遲延利息，並駁回被上
    訴人其餘之訴，被上訴人就敗訴部分未聲明不服而告確定，
    上訴人則就其敗訴部分提起上訴），並聲明：請求駁回上訴
    。
二、上訴人則抗辯：本件車禍之發生並非上訴人駕車撞損戊○○
    駕駛之系爭車輛，而係當時戊○○車速過快，戊○○為閃避
    前面之慢車，自後追撞上訴人。上訴人在內政部警政署國道
    公路警察局所做之筆錄自第八行以下均不實在，上訴人在筆
    錄上簽名，係因警察要求其簽名，否則不讓其離開。臺灣省
    彰化縣車輛行車事故鑑定委員會與臺灣省車輛行車事故覆議
    鑑定委員會之鑑定結論不正確，戊○○所言均屬誣陷之詞，
    證人丁○○之證詞亦避重就輕，上訴人就本件車禍之發生並
    無過失，且上訴人之車輛亦有受損，為此提起上訴，並聲明
    (一)、原判決不利於上訴人部分廢棄。(二)、前項廢棄部分，被
    上訴人在第一審之訴駁回。(三)、如受不利判決，願供擔保免
    為假執行。
三、本院得心證之理由
(一)、上訴人就本件車禍之發生有過失，對於系爭車輛之損害應負
    賠償責任
  1.被上訴人主張上訴人與戊○○曾於前開時地發生車禍，上訴
    人對此並不爭執，惟以前揭情詞置辯，是本件之首要爭點即
    在於上訴人就本件車禍之發生有無過失？
  2.關於本件車禍發生之經過，系爭車輛之駕駛人戊○○於警詢
    時陳稱：當時伊行駛外側車道，有一部黃色計程車行駛內線
    車道，於伊車左後方欲超車，致前車頭撞到伊車左後車尾，
    伊車被撞後，失控翻覆，往前滑行約一百多公尺而肇事。系
    爭車輛因而受損，左後車尾凹損，留有黃色車漆等語（見原
    審卷第13頁），復於本院準備程序中到庭具結證稱：現場有
    三車道，不含外側路肩，伊當時在外側第三車道，發現伊左
    後方有壹台計程車速度很快過來，有失控之情形，左右搖晃
    ，且沒有踩煞車之情況。當時第一、二車道有車，該計程車
    沒有辦法閃躲，該車司機（即上訴人）就把車打橫往伊這邊
    撞擊過來，伊車輛因此翻覆。上訴人是速度過快前方又有車
    ，因此即往右打（方向盤），撞擊伊車輛之左後輪，伊無法
    辨別上訴人是左前或右前車頭撞到伊，但伊從後照鏡發現上
    訴人之車輛過來，很快即撞擊。上訴人之車牌是白底紅字，
    鋼圈之部分是紅色，伊駕駛系爭車輛之輪胎黑色部分還有擦
    沾到上訴人白色保險桿之漆，另外鋼圈部分還有紅色及黃色
    之漆等語（見本院94年7 月21日準備程序筆錄）。
  3.證人即承辦本件交通事故之警員丁○○亦於本院準備程序期
    日到庭結證：伊為了將本案事故原因還原，在蒐證上花了很
    多時間，製作筆錄時上訴人一直陳稱其未撞及對方車輛，表
    示係因自己閃避失控，才去撞到護欄，伊為了印證上訴人之
    說詞，翌日清晨六、七時許又請上訴人至警方之停車場，伊
    利用筆尺、照相機去測量雙方車損之位置、高度，來比對雙
    方車輛是否有發生擦撞，結果發現上訴人之計程車乃黃色車
    身，車牌是白底紅字，上訴人車輛之紅漆有沾到戊○○系爭
    車輛之左後輪鋼圈，上訴人車身之黃色漆也有沾到系爭車輛
    左後方，均可證明上訴人之車應該有跟羅先生之系爭車輛發
    生撞擊。另外上訴人車輛左前車頭也沾有系爭車輛之車漆，
    系爭車輛之車身是白色的，保險桿則是香檳色。戊○○當時
    是走外側車道，上訴人則走內側車道，根據伊之辦案經驗與
    現場照片判斷，發生事故時，應係上訴人原本走內側車道，
    後來發現前方有堵車，所以變換到中間車道，發現中間車道
    前面也有狀況，因此上訴人可能一緊張又閃到外側車道，過
    程中未發現羅先生之系爭車輛正由外側車道前進，結果上訴
    人車子之左前車頭撞到系爭車輛之左後車輪鋼圈，導致系爭
    車輛失控翻覆，上訴人之車輛再往外側路肩擦撞護欄。依照
    正常狀況，本應是上訴人之右前車頭去撞系爭車輛之左後方
    ，但當時上訴人之車輛應已失控，不是前進，而是車身打橫
    ，所以是左前車頭去撞系爭車輛之左後輪鋼圈。因為若是上
    訴人之車輛先失控去撞到護欄彈出來才撞到系爭車輛，系爭
    車輛受損之情狀應該是在右方，但實際上系爭車輛是左後方
    受損等情明確（見本院94年7 月21日準備程序筆錄），核與
    戊○○前開所述系爭車輛遭上訴人計程車自左後方撞擊之情
    節大致相符，又證人丁○○與兩造均素不相識，其證詞衡情
    當無偏頗之虞。再觀諸卷附車損照片，上訴人之車輛係黃色
    計程車，車牌為白底紅字，系爭車輛之車身則係白色。上訴
    人計程車之車頭與系爭車輛之左後車尾均有毀損，系爭車輛
    之左後方確遺有黃色車漆，左後輪鋼圈則留有紅漆與黃漆，
    足徵證人丁○○、戊○○所稱上訴人駕駛車輛自左後方追撞
    戊○○所駕駛之系爭車輛車尾等語，應可採信，上訴人辯稱
    其係遭戊○○駕車自後方追撞云云，實屬無據。
  4.另參以上訴人於警詢中亦曾自陳：當時伊行經肇事地點時發
    現前車，突然緊急煞車，而伊馬上跟著煞車，並將車輛轉向
    外側車道閃避前車之際，又再發現外側車道上也同樣是堵車
    之狀況，且伊車輛與外側車道上之前車大約剩下20公尺之距
    離，伊唯恐會撞擊前車，於是馬上又再緊急踩煞車並將伊車
    輛轉向外側路肩去撞擊外側護欄等語（見原審卷第12頁），
    核與戊○○所稱及丁○○判斷上訴人有任意變換車道之情相
    合。上訴人嗣後雖改口辯稱其於警詢中自筆錄第八行以下之
    陳述均不實在，乃因警員要求伊才會在筆錄上簽名云云，惟
    當時承辦警員丁○○乃依上訴人之意思製作筆錄，上訴人乃
    心平氣和應訊，且可以順利對答乙節，業經證人丁○○到庭
    證述無訛（見本院上開準備程序筆錄），再觀以上訴人92年
    9 月11日之警詢筆錄，其記載之內容除上開供述外，尚包含
    上訴人對其自己有利之陳述（並未與系爭車輛發生撞擊等語
    ），益佐上開警詢筆錄應係依上訴人基於自由意志所為之陳
    述而如實記載，上訴人事後翻異前詞，應屬卸責之詞而無可
    憑採。
 5. 綜析前開事證，本件車禍應係被告駕駛其營業小客車，未注
    意車前狀況，貿然變換車道，始由左後方撞擊戊○○駕駛之
    系爭車輛之左後車尾，並致系爭車輛翻覆，為肇事之原因，
    戊○○則無過失，至為顯然。本件前經本院送請臺灣省彰化
    縣車輛行車事故鑑定委員會鑑定結果，亦認被告駕駛營業小
    客車未注意車前狀況，貿然變換車道不當，為肇事原因，戊
    ○○駕駛自小客車直行，無肇事因素；嗣經臺灣省車輛行車
    覆議鑑定委員會覆議結果，亦仍維持原鑑定意見等情，有臺
    灣省彰化縣車輛行車事故鑑定委員會92年11月5 日彰鑑字第
    920873號鑑定意見書與臺灣省車輛行車事故覆議鑑定委員會
    93年2 月9 日府覆議字第9221257 號函在卷可稽。本件被上
    訴人主張係因上訴人之過失駕駛行為而致系爭車輛受有損害
    ，應堪採信，上訴人抗辯原告有過失云云，則無足取。上訴
    人雖另提出車損照片、估價單等，抗辯其營業小客車亦有受
    損等語，惟本件車禍之發生，既係肇因於上訴人之過失駕駛
    行為，上訴人之車輛縱亦有受損之情事，仍無解於其侵權責
    任之成立，要屬當然。
  6.按因故意或過失，不法侵害他人之權利者，應負賠償責任，
    民法第184 條第1 項前段定有明文。又汽車、機車或其他非
    依軌道行駛之動力車輛，在使用中加損害於他人者，駕駛人
    應賠償因此所生之損害，民法第191 條之2 復明文綦詳。本
    件上訴人因過失撞損系爭車輛，對於系爭車輛之損害自應負
    損害賠償責任。
(二)、上訴人應給付之賠償金額
 1. 按負損害賠償責任者，除法律另有規定或契約另有訂定外，
    固應回復他方損害發生前之原狀，惟如不能回復原狀或回復
    原狀有重大困難者，應以金錢賠償其損害，民法第213 條第
    1 項、第215 條分別定有明文。被上訴人主張其承保一亨公
    司所有之系爭車輛，系爭車輛於遭上訴人撞損後，因修復費
    用高達434367元，已超過系爭車輛之殘餘價值，並無修護實
    益，故已報廢，被上訴人並已依約賠付被保險人一亨公司
    317000元等事實，業據其提出汽車新領牌照登記書、汽（機
    ）車各項異動登記書、修復費用估價單、汽車保險計算書、
    汽車險賠款同意書、汽車保險理賠申請書等件為證，且為上
    訴人所不爭，堪認為真實。系爭車輛既因修復費用高於其殘
    餘價值，復已辦理報廢手續，自無法回復原狀，上訴人應以
    金錢賠償其損害。
 2. 被上訴人於92年2 月20日承保系爭車輛時，係以317000元作
    為系爭車輛承保時之車體價值乙節，有上訴人所提出之前開
    汽車保險計算書附卷可參，則據此估算系爭車輛於92年2 月
    20日時之應有價值為317000元，應屬適當。惟本件車禍係發
    生於92年9 月11日，距92年2 月20日已經過6 月又19日，依
    行政院所頒「固定資產耐用年數表」及「固定資產折舊表」
    之規定，自用小客車之耐用年數為5 年，依定率遞減法每年
    折舊千分之三六九。又「營利事業所得稅結算查核準則」第
    95條第6 項規定：「固定資產提列折舊採用定率遞減法者，
    以一年為計算單位，其使用期間未滿一年者，按實際使用之
    月數相當於全年之比例計算之；不滿一月者，以月計。」，
    故系爭車輛自承保時迄發生車禍時，其價值應折舊68234 元
    （計算式：317000×0.369 ×7/12=68234，元以下四捨五入
    ），扣除折舊額後，系爭車輛於發生車禍時之價值應為2487
    66元。如再扣除撞損報廢後車體殘餘價值3000元（依行政院
    環保署所定廢機動車輛回收獎勵金數額計算），則上訴人就
    本件系爭車輛車損所應賠償之金額應為245766元。
(三)、按被保險人因保險人應負保險責任之損失發生，而對於第三
    人有損失賠償請求權者，保險人得於給付賠償金額後，代位
    行使被保險人對於第三人之請求權，保險法第53條第1 項前
    段定有明文。本件被上訴人既已依保險契約給付被保險人一
    亨公司317000元之保險金，其自已取得被保險人對上訴人之
    求償權，從而，被上訴人訴請上訴人給付245766元與自支付
    命令送達上訴人翌日即93年7 月6 日至清償日止，按年息百
    分之五計算之利息，為有理由，應予准許。原審判命上訴人
    如數給付上開金額，並依職權宣告假執行，於法並無不合。
    上訴意旨指摘原判決不當，求予廢棄改判，為無理由，應予
    駁回。又本件訴訟標的價額在150 萬元以下，依法不得上訴
    第三審，一經本院二審判決即告確定，是上訴人聲明如受不
    利益判決，願供擔保請准免予假執行，即無實益，附此敘明
    。
四、據上論結，本件上訴為無理由，依民事訴訟法第436 條之1
    第3 項、第449 條第1 項、第78條，判決如主文。
中　　華　　民　　國　　94　　年　　10　　月　　13　　日
                  民事第三庭    審判長法  官　陳映如
                                      法　官　陳翠琪
                                      法　官　吳佳穎
以上正本證明與原本無異
不得上訴。
中　　華　　民　　國　　94　　年　　10　　月　　13　　日
                                      書記官  馬文慶
